臺灣高雄地方法院刑事判決　　　　　　　　　　　　九十二年度易字第二三二九號
　　公　訴　人　臺灣高雄地方法院檢察署檢察官
　　被　　　告　戊○○
右列被告因詐欺案件，經檢察官提起公訴（九十二年度偵續字第一六三號），本院判
決如左：
    主  文
戊○○意圖為自己不法之所有，以詐術使人將本人之物交付，處拘役伍拾玖日，如易
科罰金，以佰元折算壹日。
    事  實
一、戊○○曾為位於高雄市○○○路四一八號「芝綺美容名店」股東，持有股份零點
    五股，並於該美容名店擔任副總經理職務。戊○○明知其於九十年五月間因積欠
    該美容名店另一名股東甲○○新臺幣（下同）五十萬元之債務，於九十年八、九
    月間某日，又將其所持有之上揭股份，委託該店總經理丁○○轉讓給甲○○作為
    清償其積欠甲○○之前揭債務外，其尚積欠他人債務，經濟及信用狀況不佳，已
    陷於無清償能力之狀態，竟基於意圖為自己不法所有之犯意，於九十年九月十三
    日，在上揭美容名店內，向該店所屬美容師乙○○謊稱其仍持有上揭股份，可將
    其持股四分之一，於九十年十月五日出售予乙○○，戊○○並簽發本票一紙（票
    面金額為二十八萬一千二百五十元、發票日為九十年九月十三日、到期日為九十
    年十月三十一日，此票面金額含乙○○之前於九十年七月五日向其購買股份價金
    十二萬五千元、八月五日購買股份之價金七萬八千一百二十五元、及十月五日購
    買股份之價金七萬八千一百二十五元）交付予乙○○，作為乙○○購股證明之用
    ，致使乙○○陷於錯誤，而於九十年十月五日交付七萬八千一百二十五元（
    (281,250-125,000)/2=78,125）給戊○○。嗣戊○○即於同年十月間某日離職後
    即避不見面，經乙○○向該店總經理丁○○查證後始知受騙。
二、案經乙○○訴由臺灣高雄地方法院檢察署檢察官偵查起訴。
    理  由
一、右揭犯罪事實，訊據被告戊○○固坦承其曾於九十年七月五日、九十年八月五日
    、十月五日出售其所持有之「芝綺美容名店」之股份給乙○○，且其當時尚積欠
    他人債務，經濟狀況不佳，其亦有交付發票日為九十年九月十三日之前揭本票予
    乙○○，該本票屆期並未兌現等情，惟矢口否認有何詐欺之犯行。並辯稱：其於
    九十年五月間向甲○○借款五十萬元，並開立發票人為其弟弟的一張支票交付予
    甲○○，直至九十年十月二十四日其離開該店時，尚積欠甲○○約三十萬元，伊
    就將其全部持股交由丁○○處理，且乙○○亦領過三次紅利，伊並無詐欺之犯意
    云云。
  (一)經查：證人甲○○於本院審理時證稱：被告於二年多前向伊借款，並開立一張支
    票給伊，但該張支票屆期並未兌現，於「芝綺美容名店」開店之後約三、四個月
    ，伊透過證人丁○○協調，以受讓被告所有持股即零點五股來抵償伊之債務，且
    伊已將該支票返還給被告等語；又證人丁○○於本院審理時亦證稱：「芝綺美容
    名店」於九十年五月五日開業，開業後約三、四個月伊就替甲○○處理被告之股
    份轉讓事宜，由於被告持股是零點五股，以股份來抵償甲○○之債務尚不足，所
    以就將被告的全部持股讓與證人甲○○等語；且證人即告訴人乙○○亦稱證：伊
    於九十年六、七月份到「芝綺美容名店」上班，被告說若伊於每月五日前跟他買
    股份，伊就可以領紅利，伊在九十年七月五日前就給戊○○十二萬五千元向戊○○買六分之一股份，並記載在股東名冊上，後來九十年八月，伊又向被告購買股
    份，最後一次是九十年十月五日，三次買的金額總計是二十八萬一千二百五十元
    ，總共買戊○○持股的四分之三即八分之三股，於九十年九月十三日被告戊○○
    簽了一張本票給伊，本票金額是包含十月五日購買股份的價金等語，並有股東名
    冊影本、本票影本各一紙在卷可稽；又戊○○所書立並交付予乙○○之字據內容
    略為：「本人戊○○向芝綺美容店美容師一七○號林慧萍（即乙○○之別名）小
    姐收取保管投資芝綺美容名店戊○○名下二分之一股金之中新台幣貳拾捌萬壹仟
    貳佰伍拾元整」等字樣，有前揭本票背面影本一紙在足可參，足認被告於九十年
    九月五日前之八、九月間即已知悉其因積欠甲○○債務，並委由證人丁○○將其
    所持有之「芝綺美容名店」股份零點五股轉讓與證人甲○○以抵償其積欠甲○○
    之債務，竟仍於九十年九月十三日向乙○○謊稱其持有「芝綺美容名店」股份，
    致乙○○陷於錯誤，誤以為被告尚擁有該店之股份，而於九十年十月五日向被告
    購買，並交付現金給被告，而被告所交之本票屆期亦未兌現，足認被告有詐欺之
    犯行。
  (二)另被告戊○○雖陳稱乙○○有領過三次紅利等語。惟證人乙○○證稱：戊○○於
    五日將股份賣予伊，伊於六日將錢交給戊○○，戊○○就同時給伊紅利，惟伊所
    領到的三次紅利均係自伊交付予戊○○買股份的錢中直接扣除等語；且證人丁○○亦證稱伊均未曾發給乙○○紅利，且不知戊○○將股份已轉讓給乙○○等情，
    則戊○○雖有給乙○○紅利，惟該紅利是戊○○自乙○○所交付之買賣其股份價
    金中預先扣除，更足認其係為取信乙○○，而使乙○○相信其仍持有前揭店之股
    份，並向其購買股份之詐術，故此部分之情事，並不足為有利於被告之認定。
  (三)綜上所述，事證明確，被告犯行堪以認定。
二、核被告所為，係犯刑法第三百三十九條第一項詐欺取財罪。爰審酌被告不知以合
    法管道獲取財物，竟施詐術騙取他人財物，致告訴人受有財產損失，及犯後否認
    犯行，惟其已與告訴人達成和解，此有和解書一紙在卷可稽等一切情狀，量處如
    主文所示之刑，並諭知易科罰金之折算標準。
三、另公訴意旨認：被告已於九十年五、六月間將其所持有之「芝綺美容名店」全部
    股份已轉讓給甲○○作為清償債務之用，其又於九十年九月十三日向乙○○佯稱
    其持有「芝綺美容名店」零點五股之四分之三可出售予乙○○，使乙○○陷於錯
    誤，而向其購股，計給付價金計二十八萬一千二百五十元等語。惟如前所述，被
    告係於九十年七月五日、八月五日、十月五日分三次出售其持股予乙○○，並非
    於九月十三日為一次購買，而被告係於九十年八、九月間始將其所持有全部股份
    交由丁○○處理，並以抵償其積欠甲○○之債務，則被告於九十年七月五日、八
    月五日出售其部分持股予乙○○時，其尚持有前揭股份，因無施用詐術之行為，
    並不構成詐欺，縱被告未依約移轉乙○○於九十年七月五日、八月五日向其所購
    買之股份，亦為民事上債務不履行之情事。惟公訴人認此部分之事實與前揭論罪
    科刑部分之事實，為同一事實，爰不另為無罪之諭知，併此敘明。
據上論斷，應依刑事訴訟法第二百九十九條第一項前段，刑法第三百三十九條第一項
、第四十一條第一項前段，罰金罰鍰提高標準條例第一條前段、第二條，判決如主文
。
本案經檢察官丙○○到庭執行職務。
中      華      民      國      九十三      年    六    月      十一    日
                                  臺灣高雄地方法院刑事第七庭
                                      審判長法  官  曾逸誠
                                            法  官  廖純卿
                          法  官  陳月雯
右正本證明與原本無異。
如不服本判決，應於判決送達後十日內，向本院提出上訴狀。
                                            書記官  林佳蓉
中      華      民      國      九十三      年    六    月      十五    日
附錄本案論罪科刑法條之全文：
中華民國刑法第三百三十九條
(普通詐欺罪)
意圖為自己或第三人不法之所有，以詐術使人將本人或第三人之物交付者，處五年以
下有期徒刑、拘役或科或併科一千元以下罰金。
以前項方法得財產上不法之利益或使第三人得之者，亦同。
前二項之未遂犯罰之。
